【裁判字號】    96,交聲,1199
【裁判日期】    970530
【裁判案由】    交管條例聲異
【裁判全文】
臺灣板橋地方法院交通事件裁定        96年度交聲字第1199號
原處分機關  交通部公路總局臺北區監理所板橋監理站
異  議  人  甲○○
即受處分人
上列受處分人因違反道路交通管理處罰條例案件，對於交通部公
路總局臺北區監理所板橋監理站於民國96年7 月27日所為之處分
（原處分案號：板監裁字裁41－C00000000 號），聲明異議，本
院裁定如下：
    主  文
原處分撤銷。
甲○○不罰。
    理  由
一、原處分意旨略以：異議人即受處分人甲○○於民國91年5 月
    3 日凌晨1 時20分許，騎乘車牌號碼LH7 －771 號重型機車
    ，行經臺北縣三重市重新橋下環河路時，因與其他機車在道
    路上競駛、競技，經臺北縣政府警察局三重分局二重派出所
    （下稱舉發機關）警員當場攔停後，以異議人違反修正前道
    路交通管理處罰條例第43條第3 項規定為由，掣單舉發，嗣
    經原處分機關就異議人上開違規事由，裁處罰鍰新臺幣9 萬
    元，並吊銷駕駛執照，並依同條例第67條第2 項規定，3 年
    內不得考領駕駛執照。
二、本件聲明異議意旨則以：異議人於上揭時間，確有騎乘車牌
    號碼LH7 －771 號重型機車，行經上述舉發違規地點，惟異
    議人並未與其他機車競駛、競技，當時異議人係騎乘機車搭
    載友人丙○○，欲送丙○○回新莊的家，途中剛好手機響，
    伊就停駛於路旁接聽來電，適警員經過，誤認異議人係在道
    路上競駛之騎士，並說有錄影存證，異議人當場有表示不服
    還拒簽罰單，如認異議人確有違規，請員警拿出蒐證錄影之
    證據，為此聲明異議，爰請求撤銷原處分等語。
三、訊據異議人固不否認於上揭時間曾騎乘車號LH7 －771 號重
    型機車行經臺北縣三重市重新橋下環河路之事實屬實，惟堅
    決否認有上開違規事實，並辯稱：當天我是從三重市騎車要
    載我朋友丙○○回我朋友新莊的家，只是路過重新橋下，電
    話剛好響，我就停在路邊講電話，我有看到有人在飆車，但
    我離那些飆車族有一段距離，且我有看到警察在臨檢，我有
    跟警察說我沒有在飆車，只是在打電話，但警察抓飆車族，
    卻把我列進去等語。經查：
  (一)證人丙○○經本院與異議人隔離訊問時係具結證稱：當天係
    異議人載我回新莊新泰路的家，異議人騎乘其母親名下才剛
    買沒多久的原廠車，沒有改裝，當經過疏洪道時有個紅綠燈
    ，異議人的手機突然響起，我就叫異議人停靠路邊接聽，但
    我不知道異議人係在與何人通電話，異議人停下來沒有幾分
    ，大概不超過10分鐘，警察就從對向來了，斜45度停在我們
    前方，說他們有錄影存證，並說我們有飆車，但當時我有替
    異議人據以力爭說我們並沒有飆車等情（見本院97年5 月15
    日訊問筆錄），此核與異議人所辯：當時騎乘我母親新買的
    機車，由三重往新莊方向，要載證人丙○○回新莊的家，路
    過重新橋下，電話剛好響，我就停在路邊講電話，我有看到
    有人在飆車，但我離那些飆車族有一段距離，且我有看到警
    察在臨檢，我有跟警察說伊沒有在飆車，我只是在打電話，
    是警察抓飆車族也把我列進去等情相符，則異議人前揭辯解
    ，並非無據。
  (二)參以證人即當時填製本件舉發單之警員乙○○於本院訊問時
    係具結證稱：我記得當時有聚集飆車，我們有去取締，我有
    印象的是有人被舉發但拒簽，說沒有飆車，至於異議人為何
    會被開單、當時異議人是否在講電話及是否有搭載乘客，我
    都沒有印象了，而在一般情形，我們在有定點或是巡邏時有
    看到違規競駛的騎士會攔查等語（見本院97年5 月15日訊問
    筆錄）；又證人即舉發機關警員王勛鐿於本院訊問時係具結
    證稱：我當時係參與三重分局規劃的勤務，參加的同仁有10
    0 人左右，由分局長帶班，那時我們是執行口袋任務，蒐證
    是由偵查隊帶班，由刑事組蒐證，另有同仁執行追趕飆車族
    ，讓飆車族集中在一地點，而我們派出所的警員是舉發組只
    負責開紅單，因為二重疏洪道我們有事先去勘查地形，被趕
    到特定的地點後就沒以辦法走，當時刑事組都有開車在飆車
    族旁蒐證，錄影帶要找刑事組的人，於將飆車族趕到一個地
    方後，分局的長官說這些人都是飆車族，就開始開單，開單
    的人有好幾人，我對異議人沒有印象，因為舉發當時很混亂
    ，當時被舉發的人大部分的人都說他們是冤枉的等語。則依
    據證人乙○○及王勛鐿之上開證述可知，本件舉發違規當時
    臺北縣政府警察局三重分局正因執行取締飆車族勤務而出動
    多名警員採取口袋任務，計劃以三面包夾方式將行進中之飆
    車騎士驅趕至特定地點，足見飆車之人非少，則倘若在員警
    包圍該特定範圍之前，已先有其他機車在該處停靠暫歇，衡
    情該機車即非無可能會與遭警驅趕而至之飆車族機車共處一
    地，而一併為員警所包圍，是以，異議人辯稱其當時將機車
    停在路邊接聽電話卻遭抓飆車族之警察將其列進去乙節，即
    非無可能。另經本院依職權向臺北縣政府警察局三重分局函
    詢本件於舉發當時是否有蒐證錄影，該分局係函覆稱：本件
    舉發當時是有蒐證資料，已無法查證供參，此有該分局97年
    4 月10日北縣警重交申字第0970016083號函附卷可稽。是以
    ，本件舉發警員乙○○及王勛鐿之證述至多僅能證明異議人
    於91年5 月3 日凌晨1 時20分許騎乘機車行經該處，以及當
    時確有騎士在附近飆車等情，惟渠等既均不能確定異議人即
    為當時騎車違規競速之一員，復查無搜證錄影帶或其他證據
    可資佐證，則本件異議人是否有於前揭時、地，二輛以上機
    車共同在道路上競駛或以其他危險方式駕車之行為，尚有合
    理懷疑存在。
四、綜上所述，本件舉發異議人有「二輛以上之機車共同在道路
    上競駛或以其他危險方式駕車」之違規行為，是否無誤，尚
    屬有疑，且異議人前揭所辯難謂無據，此外，復查無積極確
    切證據足資證明本件異議人有上揭違規行為，則原處分機關
    未予詳查，遽予裁罰，即有違誤，無可維持，本院認異議人
    之異議為有理由，原處分應予撤銷，另諭知異議人不罰，以
    昭審慎。
據上論結，應依道路交通案件處理辦法第20條前段，裁定如主文
。
中    華    民    國    97    年    5     月    30    日
                  交通法庭法  官  林淑婷
以上正本證明與原本無異
如不服本裁定應於送達後5 日內向本院提出抗告狀
                          書記官  林金良
中    華    民    國    97    年    5     月    30    日


司法院資訊處製作；財團法人民間司法改革基金會備份。
